臺灣高等法院高雄分院刑事判決　　　 100年度上訴字第1605號
上　訴　人
即　被　告　陳朝川
選任辯護人　舒建中律師
上列上訴人因毒品危害防制條例案件，不服臺灣高雄地方法院10
0 年度訴字第761 號中華民國100 年8 月17日第一審判決（起訴
案號：臺灣高雄地方法院檢察署99年度偵字第26826 號），提起
上訴，本院判決如下：
    主  文
原判決撤銷。
陳朝川犯運輸第三級毒品未遂罪，處有期徒刑壹年捌月。扣案之
第三級毒品愷他命壹包（驗前淨重壹仟零壹點壹柒公克，驗後淨
重壹仟零壹點壹伍公克，純質淨重柒佰壹拾伍點玖柒公克）沒
收。
    事  實
一、陳朝川明知愷他命係毒品危害防制條例第2 條第2 項第3 款
    所列之第三級毒品，不得非法持有、運輸，竟基於運輸第三
    級毒品愷他命之犯意，先於民國99年7 月11日中午自臺北搭
    乘國道客運南下高雄，並於當日（11日）20時許，在高雄市
    ○○○路之麥當勞餐廳，以新臺幣（下同）15萬元之代價，
    向真實姓名年籍不詳，綽號「芭樂」之成年男子販入第三級
    毒品愷他命1 包（驗前淨重1001.17 公克，驗後淨重1001.1
    5 公克，純質淨重715.937 公克），欲將上開愷他命毒品1
    包運輸至臺北。嗣於翌日（12日）凌晨1 時30分許，陳朝川
    攜帶上開愷他命毒品1 包搭乘計程車，至高雄市○○○路與
    高速公路閘道之國道客運站附近，準備搭車北返而著手運輸
    ，因其形跡可疑且見警閃避，而於尚未起運時為警盤問查獲
    ，並扣得上開第愷他命毒品1 包，始悉上情。
二、案經高雄市政府警察局移送臺灣高雄地方法院檢察署檢察官
    偵查起訴。
    理  由
一、證據能力：
(一)、按鑑定人由審判長、受命法官或檢察官就下列之人選任1 人
    或數人充之：就鑑定事項有特別知識經驗者。經政府機關委
    任有鑑定職務者；鑑定之經過及其結果，應命鑑定人以言詞
    或書面報告；法院或檢察官得囑託醫院、學校或其他相當之
    機關、團體為鑑定，或審查他人之鑑定，並準用第203 條至
    第206 條之1 規定，刑事訴訟法第198 條、第206 條第1 項
    、第208 條第1 項分別定有明文。本件卷附高雄市立凱旋醫
    院濫用藥物成品檢驗鑑定書、濫用藥物尿液檢驗報告，雖均
    係上訴人即被告（下稱被告）陳超川以外之人於審判外之書
    面陳述，然高雄市立凱旋醫院係臺灣高雄地方法院檢察署關
    於施用毒品鑑定之概括選任鑑定機關，此有臺灣高雄地方法
    院檢察署92年10月23日雄檢楠文字第0921000294號函附之「
    臺灣高雄地方法院檢察署檢察長概括選任鑑定人或囑託鑑定
    機關（團體）名冊」足參，則上開尿液檢驗報告，為刑事訴
    訟法第159 條第1 項規定之例外情形，均應有證據能力。
(二)、後述引用之其他卷附書證，而屬於書面之傳聞證據部分，因
    檢察官、被告陳朝川、辯護人於本院審理調查上開書證予以
    提示並告以要旨時，由檢察官、被告、辯護人表示意見，當
    事人、辯護人已知此等書證乃傳聞證據，而就此證據能力均
    表示無意見，亦未聲明異議，即視為同意作為證據，且本院
    審酌該書證作成時之客觀情狀，並無證據證明此等書證有何
    遭變造或偽造情事，認為以之作為本件論證之證據，均與待
    證事實具有關聯性，作為本案之證據亦屬適當，依刑事訴訟
    法第159 條之5 第1 項規定，均認得為證據。
二、被告陳朝川就其於上開時、地，自臺北南下高雄而購買上述
    扣案第三級毒品愷他命，嗣於翌日（12日）凌晨1 時30分許
    ，攜帶上開愷他命毒品1 包搭乘計程車，至高雄市○○○路
    與高速公路閘道之國道客運站附近，準備搭車北返而因其形
    跡可疑且見警閃避為警盤問查獲，並扣得上開第愷他命毒品
    1 包之事實，業據被告於偵查、原審及本院均坦承不諱（見
    偵卷第5-6 、31-32 、63-64 頁，原審卷第22頁反面-23 頁
    ，本院卷第23頁），復有警方扣押筆錄、扣押物品目錄表、
    扣押物品收據、現場照片可稽（見偵卷第13-18 頁），及上
    述白色結晶粉末1 包扣案可佐；又扣案之白色結晶粉末1 包
    經鑑定結果為第三級毒品愷他命（驗前淨重1001.17 公克，
    驗後淨重1001.15 公克，純質淨重715.937 公克），亦有高
    雄市立凱旋醫院100 年1 月10日高市愷醫驗字第14452 號濫
    用藥物成品檢驗鑑定書可參（見偵卷第55頁），再參以被告
    亦不否認其為警查獲前，係搭乘計程車攜帶其所購買之上述
    扣案愷他命毒品1 包至國道客運車站，準備搭車北返等情，
    足徵被告業已著手運輸，而於尚未起運時為警查獲。是本件
    事證明確，被告所為運輸第三級毒品未遂犯行，足可認定。
三、論罪部分：
(一)、查愷他命係毒品危害防制條例第2 條第2 項第3 款所稱之第
    三級毒品，不得非法持有、運輸；又按運輸毒品罪之所謂「
    運輸」，係指轉運輸送而言，不以自國外輸入國內或自國內
    輸出國外者為限，其在「國內運送」者，亦屬之。至於運輸
    之動機、目的係為己或為他人，運輸之方法為海運、空運、
    陸運或兼而有之，固非所問，但仍以本於運輸意思而搬運輸
    送，即須有此意圖，而為搬運輸送之行為，始成立運輸罪；
    若係為單純持有而零星持送，如無運輸之認識或意圖，即不
    能論以該罪（最高法院98年度台上字第3007號判決要旨參照
    ）；再按運輸毒品或運送走私物品罪之成立，並非以所運輸
    之毒品或運送之走私物品已運扺目的地為完成犯罪之要件；
    是以，區別各該罪既遂、未遂之依據，應以已否起運離開現
    場為準（最高法院95年度台上字第990 號判決要旨足佐）。
    本件被告陳朝川準備以陸運將上述扣案數量甚鉅（驗前淨重
    1001.17 公克）之愷他命毒品，自高雄轉運輸送臺北，顯非
    「零星持送」，應屬本於運輸意思而搬運輸送，其運輸第三
    級毒品之犯意明確，故核被告所為，係犯毒品危害防制條例
    第4 條第6 項、第3 項之運輸第三級毒品未遂罪，被告辯護
    意旨主張應論以持有第三級毒品罪云云，自有未合。又被告
    運輸第三級毒品未遂所持有上述扣案愷他命毒品純質淨重超
    過20公克之低度行為，為運輸第三級毒品未遂之高度行為所
    吸收，不另論罪。
(二)、公訴意旨雖以「行政院衛生署管制藥品管理局97年12月5 日
    管檢字第0970012197號函、97年6 月6 日管檢字第09700053
    59號函，明載愷他命為臨床醫藥之陣痛、麻醉劑，依據Elle
    nhorn's MedicalTox icology第2 版記述，一般娛樂使用之
    肌肉或靜脈注射劑量為1 至2mg/kg，鼻吸劑量則為60至100m
    g ，另依據Disposition of Toxic Drugsand Chemicals in
    Man 第5 版記載，有3 名成人因為藥物濫用，使用靜脈注射
    或肌肉注射900 至1,000 毫克後致死案例；依2000年Weiner
    等人文獻資料，一般娛樂目的之愷他命施用劑量約100 至20
    0 毫克，愷他命摻入香菸內吸食之單次、每日劑量，或因香
    菸燃燒而未實際吸入人體之數量，則尚無相關文獻資料可供
    參考，惟依2002年香港LEE 之文獻報導，愷他命致死劑量（
    LD50）約為77mg/kg （臺灣高雄地方法院99年度訴字第1423
    號判決參照）。足認被告辯稱每日施用約5 公克至8 公克（
    即5 千毫克至8 千毫克）愷他命等情，顯逾一般人每日合理
    施用愷他命之劑量，且遠超出致死劑量。又被告購入總計純
    質淨重715.937 公克之愷他命，依每日最高施用劑量200 毫
    克計算，被告至少需3579.68 日以上（即9.8 年餘）始能用
    盡。被告購入市價約15萬元可供己施用9.8 年以上數量之第
    三級毒品愷他命。苟被告無販賣營利之意圖，則被告何須傾
    其所能一擲千金購入大量第三級毒品愷他命。是被告所辯，
    不足採信」等語，認被告陳朝川購買上述扣案愷他命毒品，
    係基於販賣營利之犯意販入，伺機對外販售，而起訴被告係
    犯毒品危害防制條例第4 條第3 項之販賣第三級毒品罪嫌等
    語，然：
 1、按販入毒品而構成販賣毒品罪，必須行為人於販入之初即有
    販賣營利之意圖，始足當之（最高法院95年度台上字第5014
    號判決要旨參照）；又販賣之營利意圖，乃犯罪構成之主觀
    違法要素，亦屬犯罪之成立要件；行為人是否具有販賣營利
    之意圖而販入毒品，須以嚴格之證據證明之，亦即必須有相
    當之客觀事實，足以表徵其主觀意念之遂行性及確實性，始
    足當之（最高法院96年度台上字第1772號判決要旨可佐），
    且運輸毒品按其性質或結果，並非當然含有販賣之成分（最
    高法院97年度台上字第3494號判決要旨可佐）。
 2、被告於99年7 月12日1 時30分許為警查獲後，經採尿送驗結
    果，呈愷他命毒品陽性反應，亦有警方尿液採證代碼對照表
    、高雄市立凱旋醫院99年8 月11日濫用藥物尿液檢驗報告（
    見偵卷21、44頁）可佐，足徵被告所稱其購買上開扣案之愷
    他命毒品係供己施用一節，尚非全然不可信，則被告既染有
    施用愷他命毒品惡習，為避免分次購買或取得毒品增加警方
    查獲之風險，及為圖一次大量購買價格較少量分次售價之優
    惠，因而自臺北南下高雄一次購買扣案愷他命，亦難遽認即
    與常情相悖。再者，被告所供其如何施用愷他命之劑量，雖
    非一般常人身體可以忍受之範圍，及所購之扣案愷他命數量
    ，可供被告長達數年之施用，然愷他命列為第三級管制藥品
    及毒品，屬中樞神經抑制劑，具麻醉作用，每人每日施用愷
    他命最大量、於尿液中可檢出之量及對人體之危害等問題，
    受施用劑量、施用頻率、對藥物之耐受性、飲用水之多寡、
    尿液採集時間、個人體質及代謝情況等因素影響，依個案而
    定，此為本院辦理相關案件職務上知悉之事項，則每人每日
    施用最大量及保存方式、保存期限及日常活動範圍、方式等
    均有不同，是尚無從僅以被告持有上開扣案數量之愷他命，
    或以被告購入之愷他命毒品可能因住所地環境、氣候等因素
    保存不易而受潮變質，或以持有數量龐大之愷他命毒品而增
    加被查緝之風險等情，遽以推論被告購入上開扣案之愷他命
    毒品時必具有販賣營利之主觀意圖。
 3、被告於到案後之偵、審程序始終否認其係基於販賣營利之意
    圖而購入上開扣案之愷他命毒品，而其於原審所供「愷他命
    之價格在高雄1 公克150 元，在臺北1 公克400 元至500 元
    」等語（見原審卷第22頁反面），係用以說明其貪圖一次大
    量購入之優惠價格，不足據此推論被告係為賺取愷他命南北
    交易之價差而認其有意圖營利之販賣牟利意圖。至於被告名
    下無任何財產，且每年收入均低於5 萬元（見原審卷第6 至
    8 頁之稅務電子閘門財產所得調件明細表），固可認被告並
    無固定資產及且收入甚微，然被告購毒資金來源如何，在無
    其他積極證據佐證下，實難僅以被告甘冒重典集資購買大量
    愷他命，憑而臆測被告有預見所購入上開毒品交付他人後應
    係有利可圖。此外，本件係員警執行勤務時，見被告形跡可
    疑且被告見警閃避，經警盤查被告而查獲上開扣案之愷他命
    毒品，並非員警事先依據情資鎖定被告進行查緝或目睹交易
    毒品過程而查獲，復遍觀卷存資料，並無任何人證或其他事
    證足資認定被告取得扣案之愷他命毒品，意在供販賣牟利之
    用，自不能僅以被告單純持有上開扣案愷他命毒品之數量，
    逕以推認被告購入上開扣案之愷他命毒品時即有營利販賣之
    意圖。
 4、據上，無從僅以被告購入而持有上開扣案愷他命毒品之數量
    不少，且乏其他積極證據佐認，遽而推論被告購入上述愷他
    命毒品開扣案之愷他命毒品時即有意圖營利販賣之主觀犯意
    ，又查無其他可憑認定被告購入上述愷他命毒品係供販賣之
    客觀事證，被告被訴販賣第三級毒品之犯罪即難證明，惟販
    賣第三級毒品與運輸第三級毒品同屬毒品危害防制條例第4
    條第3 項規定之犯罪，自無庸變更起訴法條；而既、未遂間
    亦無刑事訴訟法第300 條變更起訴法條之適用（最高法院72
    年度台上字第4800號判決要旨參照），附此敘明。
(三)、被告陳朝川所犯上開運輸第三級毒品愷他命，於著手後起運
    前為警查獲而未得逞，應論以未遂犯，並依刑法中華民國刑
    法第25條第2 項規定按既遂犯之刑減輕之；又按毒品危害防
    制條例第17條第2 項規定：「犯第4 條至第8 條之罪於偵查
    及審判中均自白者，減輕其刑」，固指偵查及審判中均有自
    白而言。然所謂自白乃對自己之犯罪事實全部或主要部分為
    肯定供述之意。至行為人之行為應如何適用法律，屬法院就
    所認定之事實，本於職權如何為法律上評價之問題，故被告
    是否曾為自白，不以自承所犯之罪名為必要（最高法院100
    年度台上字第520 號判決意旨參照）。本件被告陳朝川對於
    上開時、地之運輸第三級毒品愷他命未遂之基本犯罪事實，
    業據其於偵查、原審及本院自白在卷（如上所述），雖其供
    稱僅供己施用而持有上開愷他命毒品云云，惟此乃對於法律
    評價之辯解，仍不失為自白。是被告所犯運輸第三級毒品未
    遂犯行，仍應依毒品危害防制條例第17條第2 項之規定，減
    輕其刑。另被告有上開2 種刑之減輕事由，爰依法遞減之。
四、原審據以論處被告陳朝川罪刑，固非無見；惟查被告所犯上
    情，應論以運輸第三級毒品未遂罪（如上所述），原判決誤
    認被告係犯販賣第三級毒品罪，自有未合。被告上訴主張其
    係犯持有第三級毒品云云，雖無理由，惟原判決既有上述可
    議，自應由本院將原判決撤銷改判。審酌被告運輸第三級毒
    品愷他命之數量非少（驗前淨重1001.17 公克，驗後淨重10
    01.15 公克，純質淨重715.937 公克），助長該等毒品之流
    通危及社會治安之犯罪手段及情節，幸因及時為警查獲扣案
    ，其危害尚未及擴延，被告於犯後尚能坦承上開犯罪之基本
    事實，其犯罪動機、目的，及其係高職畢業之智識程度（見
    本院卷第20頁）等一切情狀，量處如主文第2 項所示之刑。
    末查扣案之白色結晶粉末1 包，經高雄市立凱旋醫院檢驗結
    果為第三級毒品愷他命（驗前淨重1001.17 公克，驗後淨重
    100 1.15公克，純質淨重715.937 公克），如前所述，而被
    告運輸第三級毒品之行為，既已構成刑事犯罪，上開扣案之
    第三級毒品即屬不受法律保護之違禁物，應依刑法第38條第
    1 項第1 款規定宣告沒收；另包裝前揭愷他命之包裝袋1 只
    ，因與其上所殘留之毒品難以析離，且無析離之實益與必要
    ，與上開愷他命一併沒收，至於送驗耗損部分之毒品因已滅
    失，爰不另宣告沒收。
據上論結，應依刑事訴訟法第369 條第1 項前段、第364 條、第
299 條第1 項前段，毒品危害防制條例第4 條第6 項、第3 項、
第17條第2 項，刑法第11條、第25條第2 項、第38條第1 項第1
款，判決如主文。
本案經檢察官呂建昌到庭執行職務。
中    華    民    國   100    年    12    月    14    日
              刑事第三庭    審判長法  官  張意聰
                                  法  官  簡志瑩
                                  法  官  莊松泉
以上正本證明與原本無異。
如不服本判決應於收受本判決後10日內向本院提出上訴書狀，其
未敘述上訴理由者，並得於提起上訴後10日內向本院補提理由書
狀（均須按他造當事人之人數附繕本）「切勿逕送上級法院」。
中    華    民    國   100    年    12    月    15    日
                                  書記官  王秋淑
附錄本判決論罪科刑法條：
毒品危害防制條例第4 條第3 項、第6 項
製造、運輸、販賣第三級毒品者，處5 年以上有期徒刑，得併科
新臺幣7 百萬元以下罰金。
前五項之未遂犯罰之。